臺灣桃園地方法院刑事判決
110年度簡上字第476號
上  訴  人
即  被  告  NGUYEN VAN CUONG（阮文強）



選任辯護人  紅沅岑律師（法律扶助律師）
上列上訴人即被告因侵占案件，不服本院中華民國110年8月24日
110年度壢簡字第473號第一審刑事簡易判決（聲請簡易判決處刑
案號：110年度偵字第7977號），提起上訴，本院管轄之第二審
合議庭改依第一審通常程序，自為判決如下：
    主   文
原判決撤銷。
NGUYEN VAN CUONG無罪。
    理  由
一、聲請簡易判決處刑意旨略以：被告NGUYENVANCUONG(下稱阮
    文強)意圖為自己不法之所有，於民國109年11月29日16時許
    ，在桃園市○○區○○○路0號臺灣桃園國際機場第二航廈，拾獲
    NGUYENVANCHIEN（下稱阮文戰）所遺失之紙箱（其上貼有給
    雄介、VuXuanThanh(中譯：武春成)，內有男短夾2個、男胸
    包1個、女長夾2個、女短夾4個、鑰匙圈1個、手環2個、借
    款單1張，下稱本案紙箱），價值共計新臺幣（下同）7,640
    元，即將之侵占入己。嗣阮文戰發覺該紙箱遺失報警處理，
    經警調閱監視錄影畫面查獲。因認被告阮文強涉犯刑法第33
    7條之侵占遺失物罪嫌等語。
二、按犯罪事實應依證據認定之，無證據不得認定犯罪事實；不
    能證明被告犯罪者，應諭知無罪之判決，刑事訴訟法第154
    條第2項、第301條第1項分別定有明文。又事實之認定，應
    憑證據，如未能發現相當證據，或證據不足以證明，自不能
    以推測或擬制之方法，為裁判基礎；且認定不利於被告之事
    實須依積極證據，苟積極證據不足為不利於被告事實之認定
    時，即應為有利於被告之認定；另認定犯罪事實所憑之證據
    ，雖不以直接證據為限，間接證據亦包括在內，然而無論係
    直接證據或間接證據，其為訴訟上之證明，須於通常一般之
    人均不致有所懷疑，而得確信其為真實之程度者，始得據為
    有罪之認定，倘其證明尚未達到此一程度，而有合理性之懷
    疑存在，無從使事實審法院得有罪之確信時，即應由法院為
    諭知被告無罪之判決（最高法院30年度上字第816號、40年
    度台上字第86號、76年度台上字第4986號判決參照）。
三、聲請簡易判決處刑意旨認被告阮文強涉犯侵占遺失物罪嫌，
    無非係以被告之供述、證人即告訴人阮文戰、證人劉月琪、
    何金蓮分別於警詢時之證訴、被告之登機證、行李條及本案
    紙箱外觀照片各1紙、扣押物品目錄表、遺失物內容清單、
    贓物認領保管單各1紙、行李轉盤及入境大廳之監視器影像
    截圖1份等證據，為其主要論據。訊據被告堅決否認有何上
    開犯行，辯稱：我從越南機場搭機過來的時候，越南仲介公
    司的人委託我把1個紙箱帶到臺灣，因為本案紙箱的外觀跟
    越南仲介公司委託我帶回臺灣的很像，而我都沒有打開看，
    就直接交給臺灣仲介公司的人等語；辯護人為其辯稱：被告
    在越南就已經託運2件行李，所以到臺灣後，他到了行李轉
    盤就要領取2件行李，一個是行李箱，一個是紙箱，他當時
    看到紙箱的時候，只是確認外觀與自己託運的紙箱相近，主
    觀上認為這個應該是他自己託運的行李，在領取這件行李時
    並沒有侵占及竊盜之故意，況且他領取完行李之後馬上到防
    疫旅館隔離，隔離期間共21天，後續仲介公司把他們送工到
    工作地點時，被告就將他拿到的紙箱交給仲介公司，在隔離
    期間，他完全沒有打開紙箱，足見並無易持有為所有之意圖
    ，自不構成侵占遺失物罪等語。經查：
（一）被告於109年11月29日下午5時許，搭乘長榮航空BR-398班
      機抵台後，於8號行李轉盤，除領取自己行李箱外，尚領
      取本案紙箱，嗣因疫情而至檢疫旅館隔離14天，自主隔離
      7天，於109年12月21日回到人力仲介公司，始將本案紙箱
      交與仲介公司的人等情，業據其於警詢、偵訊時供述明確
      （見偵字卷第7頁至第13頁、第97頁至第99頁），核與證
      人即人力仲介公司員工劉月琪於警詢證稱：我知道被告有
      將紙箱交給我們宿舍管理人員賴育賢，因為客戶請我們公
      司代訂購越南的腰果，當翻譯人員詢問於109年11月29日
      入境臺灣的10位外籍勞工腰果在誰那時，被告就說外仲有
      請他帶東西進來，所以賴先生就帶回了2箱紙箱，其中1個
      紙箱是另外一個外勞杜明戰拿給阮文強的，紙箱封的很緊
      等語（見偵字卷第45頁至第47頁）；告訴人阮文戰於警詢
      指稱：在109年11月29日下午4時許，入境桃園航空站第二
      期航廈，在行李轉盤室等待行李，沒有發現行李，才發現
      行李遺失，遺失的行李就是一般紙箱，上面貼有給雄介、
      Vu Xuan Thanh，內有男短夾咖啡色、棕色各一（價值732
      元）、男胸包1個（價值約1,218元）、黑色、咖啡色女長
      夾各一（價值約1,951元）、黑色、咖啡色女短夾各2個（
      價值約1,707元）、紫色鑰匙圈1個（價值約81元）、銀色
      手環2個（價值約1,951元）等物，合計7,640元等語（見
      偵字卷第53頁至第55頁）；復有航空警察局刑事警察大隊
      扣押筆錄、扣押物品目錄表、監視器錄影畫面翻拍照片、
      機票照片、本案紙箱照片、贓物認領保管單等件在卷可稽
      （見偵字卷第23頁至第27頁、第31頁至第43頁、第83頁）
      ，是前開事實，首堪認定。
（二）惟按刑法第337條關於侵占遺失物罪之規定，係針對原持
      有人因偶然因素，非基於本意致使原持有之物脫離其持有
      狀態，而拾獲該遺失物之行為人，即負有民法第803條第1
      項所規定之應從速通知遺失人、所有人、其他有受領權之
      人或報告警察、自治機關等使該物回復原持有人持有狀態
      之義務，卻違背該法定義務，而將該遺失物據為己有之惡
      性予以處罰，尚非藉此課予一般人民以協助追查遺失物之
      責；故侵占遺失物罪責之成立與否，實須綜合行為人取得
      該遺失物之客觀情況為全盤之觀察，以資判斷能否積極證
      明行為人有侵占遺失物之犯罪故意，而不得僅以行為人取
      得該遺失物之來源無從查證，即作為行為人確有侵占遺失
      物犯行之唯一判斷依據。又行為人於持有該遺失物時，對
      於是否認識該物品為遺失物或其他脫離本人持有之物，本
      屬內心之事實，此等主觀狀態存在於行為人本身，除行為
      人自白外，於訴訟上欲探究行為人有無此種遺失物之認識
      之主觀構成要件，自須以各項情況證據作為認定該主觀犯
      意之證據（臺灣高等法院103年度上易字第1041號判決意
      旨參照）。又刑法上之侵占罪，須持有人有變易原來持有
      意思而為不法所有之意思，始能成立。如僅將持有之物延
      遲交還或有其他原因，致一時未予交還，既欠缺主觀犯意
      ，即難繩以侵占罪（最高法院82年台上字第5065號判決意
      旨參照），是侵占遺失物罪之成立，除須有行為人侵占他
      人遺失物之客觀行為外，主觀上亦須有不法所有之意圖及
      侵占故意，始足當之，倘無積極確切證據證明被告對於持
      有他人遺失物具有認識而故以侵占據為己有，自難以侵占
      遺失物相繩。查，被告於109年11月29日，搭乘長榮航空B
      R-398班機時，確有託運2件行李，其中1件是手拉的行李
      箱，另1件是越南仲介委託其帶至臺灣之紙箱，迭據被告
      於警詢、偵訊、本院準備程序時供述在卷（見偵字卷第8
      頁、第97頁至第98頁，本院卷第48頁至第51頁），復有被
      告之機票背面張貼2張行李條照片、長榮航空股份有限公
      司111年4月25日長航法字第20220798號函在卷可參（見偵
      字卷第41頁，本院卷第67頁），而被告入境臺灣後，至行
      轉盤領取之行李亦確實僅有2件，其中一件為手拉行李箱
      ，另一件為紙箱，此有監視錄影畫面翻拍照片在卷可參（
      見偵字卷第35頁至39頁），是被告於越南託運之紙箱因非
      其所有，而是他人委託其帶至臺灣，則其領取時，將本案
      紙箱誤認為其託運之紙箱，自有可能；又其於隔離期間結
      束，經翻譯人員詢問仲介公司客戶購買之腰果在何處時，
      其亦表示越南仲介有委託其帶東西進來，隨即將本案紙箱
      交與仲介公司，且於隔離期間內並未開啟過其領取之本案
      紙箱，復據證人劉月琪於警詢證述明確，已如前所述，是
      被告主觀上顯然係將本案紙箱誤認為越南仲介託其帶至臺
      灣之紙箱，其領取本案紙箱時，主觀上顯無不法所有意圖
      ，侵占遺失物之犯意。至於本案紙箱託運時所貼之行李條
      號碼，固與被告託運之行李條號碼不符，然被告為第1次
      搭機出國，業據其於警詢供述綦詳（見偵字卷第9頁），
      其是否知悉機票背面貼有託運行李條，俾供乘客核對行李
      ，實無可疑，自難僅因被告未核對本案紙箱行李條號碼，
      與其託運行李條之號碼不符，即遽認被告主觀上具有侵占
      遺失物之犯意。
四、綜上所述，檢察官所舉證據，並不足以證明被告主觀上具有
    侵占遺失物罪之不法所有意圖及犯意，自難遽入被告罪責，
    是被告以其未侵占遺失物而應為無罪諭知為由，提起上訴，
    為有理由，自應由本院撤銷原判決，諭知被告無罪之判決，
    且因本案有刑事訴訟法第451 條之1 第4 項但書第3 款之情
    形，依同法第452 條規定，應改適用第一審通常程序審判。
    檢察官、被告如不服本判決，得於法定期間內，向管轄之第
    二審法院即臺灣高等法院提起上訴，併此敘明。
據上論斷，應依刑事訴訟法第452 條、第455 條之1 第1 項、第
3 項、第369 條第1 項前段、第364 條、第301 條第1 項，判決
如主文。
本案經檢察官施韋銘聲請以簡易判決處刑，經檢察官黃鈺斐到庭
執行職務。
中　　華　　民　　國　　111 　年　　7 　　月　　28　　日
                  刑事第六庭  審判長法  官  劉淑玲
                                    法  官  何啓榮
                                    法  官  何宇宸
以上正本證明與原本無異。
如不服本判決應於收受判決後10日內向本院提出上訴書狀，並應
敘述具體理由。其未敘述上訴理由者，應於上訴期間屆滿後20日
內向本院補提理由書(均須按他造當事人之人數附繕本)「切勿逕
送上級法院」。
                                    書記官  趙于萱
中　　華　　民　　國　　111 　年　　7 　　月　　29　　日